【裁判字號】    99,聲,1601
【裁判日期】    990609
【裁判案由】    聲請具保停止羈押
【裁判全文】
臺灣高等法院刑事裁定                  99年度聲字第1601號
聲  請  人
即  被  告  甲○○原名詹佳琪
上列聲請人即被告甲○○因99年度上訴字第1127號強盜案件，聲
請具保停止羈押，本院裁定如下：
    主  文
聲請駁回。
    理  由
一、按被告經法官訊問後，認為犯罪嫌疑重大，而逃亡或有事實
    足認為有逃亡之虞者，或所犯為死刑、無期徒刑或最輕本刑
    為5年以上有期徒刑之罪者，非予羈押，顯難進行審判，得
    羈押之，刑事訴訟法第101條第1項第1款、第3款定有明文。
    上揭所謂之羈押，乃拘禁被告之強制處分，其目的係在於保
    全證據、確保刑事訴訟程序之進行及刑罰權之執行。是被告
    經法官訊問後，究竟有無刑事訴訟法第101條第1項各款之情
    形，均屬事實問題，法院應按訴訟之程度，卷證資料及其他
    一切情事斟酌之。次按刑事訴訟法第101條第1項第3款規定
    之羈押，係因被告所犯為死刑、無期徒刑或最輕本刑為5年
    以上有期徒刑之罪者，其可預期判決之刑度既重，該被告為
    規避刑罰之執行而妨礙追訴、審判程序進行之可能性增加，
    國家刑罰權有難以實現之危險，該規定旨在確保訴訟程序順
    利進行，使國家刑罰權得以實現，以維持重大之社會秩序及
    增進重大之公共利益，其目的洵屬正當。又基於憲法保障人
    民身體自由之意旨，被告犯上開條款之罪嫌疑重大者，仍應
    有相當理由認為其有逃亡、湮滅、偽造、變造證據或勾串共
    犯或證人等之虞，法院斟酌命該被告具保、責付或限制住居
    等侵害較小之手段，均不足以確保追訴、審判或執行程序之
    順利進行，始符合該條款規定，非予羈押，顯難進行追訴、
    審判或執行之要件，此際羈押乃為維持刑事司法權有效行使
    之最後必要手段，於此範圍內，尚未逾越憲法第23條規定之
    比例原則，符合司法院釋字第392號、第653號、第654號解
    釋意旨，與憲法第8條保障人民身體自由及第16條保障人民
    訴訟權之意旨，尚無違背（司法院大法官會議釋字第665號
    解釋同此意旨）。
二、本件被告甲○○因犯盜強案件，前經本院訊問後，本院認為
    有刑事訴訟法第101條第1項第3款之情形，且有相當理由可
    認有逃亡之虞，非予羈押，顯難進行審判，為確保刑事訴訟
    程序之進行及刑罰權之執行，於民國99年3月24日裁定予以
    羈押，嗣認羈押之原因尚未消滅，而於同年5月21日裁定自
    99年6月24日起，延長羈押2月。
三、聲請人即被告甲○○聲請意旨略以：不得以其犯重罪為羈押
    之理由，否則有違比例原則，且其母於98年初過逝、祖母無
    人奉養，乃請求具保停止羈押云云。
四、經查：本件聲請人即被告甲○○涉犯加重強盜案件，上訴至
    本院，經本院實施訊問後，認聲請人所涉犯係刑法第330條
    之加重強盜罪，犯罪嫌疑重大，且所犯之上開之罪為最輕本
    刑為7年以上有期徒刑之罪，符合刑事訴訟法第101條第1項
    第3款之法定羈押原因，且依一般人之合理判斷，有相當理
    由足認被告有逃亡之虞，且被告於現階段之訴訟程序中，尚
    無何羈押以外之方法可資替代，乃認有羈押之必要，而裁定
    予以羈押。茲被告因上開犯罪案件，前經原審判處有期徒刑
    7年2月在案，有上開判決等附卷可稽，聲請人犯罪嫌疑顯屬
    重大，且所犯加重強盜罪最輕本刑為7年以上有期徒刑之罪
    ，按訴訟之程度，卷證資料，及一般人之經驗判斷，符合刑
    事訴訟法第101條第1項第3款之法定羈押原因，要無疑義。
    又本件聲請人所涉犯之加重強盜罪，雖經本院審理完畢，惟
    為確保日後審判進行及刑之執行，併避免聲請人一再以一時
    衝動為犯罪之藉口，及參諸一般人面對可能遭7年以上重刑
    之執行，甚有可能逃匿之生活經驗，本院因認仍有羈押之必
    要，亦核與憲法所揭之比例原則並無違悖。考諸司法院大法
    官會議釋字第665號，之所以為對刑事訴訟法第101條第1項
    第3款，作出異於條文文義之限縮解釋，認犯重罪不得作為
    羈押被告之唯一理由，無非要箝制並防止行政機關濫權羈押
    被告；然如經法院介入審查結果，亦認被告犯有重罪而判以
    重刑者，即不生行政機關濫權羈押被告之問題，且參酌其他
    法治先進國家多有「重罪羈押」制度，被告若遭法院判處重
    刑者即得當庭逮捕羈押之；良以遭判處重刑者常伴有逃亡、
    滅證之高度可能，此係趨吉避凶、脫免刑責、不甘受罰之基
    本人性，自有相當理由認為其有逃亡、滅證之可能，再佐以
    聲請人即被告雖承認強盜犯行，惟仍託詞係一時衝動所致，
    其逃匿以規避審判程序進行及刑罰執行之可能性甚高；若僅
    命聲請人具保、責付或限制住居等侵害較小之手段，均不足
    以確保審判或執行程序之順利進行，而本案尚未確定，仍有
    繼續羈押聲請人之必要。再審酌聲請人犯本件加重強盜罪，
    危害社會治安甚鉅，權衡國家刑事司法權之有效行使、社會
    秩序及公共利益、聲請人身自由之私益及防禦權受限制之程
    度，認對聲請人維持羈押處分尚屬適當、必要，合乎比例原
    則，猶無法以具保替代羈押。再有無羈押之必要性，得否具
    保、責付、限制住居而停止羈押，亦屬事實審法院得自由裁
    量、判斷之職權，本件確有羈押之原因及必要等情，已如前
    述，本院審酌全案卷證及聲請人上揭聲請理由各情，認前開
    羈押原因尚未消滅，並斟酌命聲請人具保、責付或限制住居
    等侵害較小之手段，均不足以確保審判或執行程序之順利進
    行等情，自無從准予聲請人以具保及限制住居等方式替代之
    ，此與司法院大法官會議釋字第665號解釋之意旨亦無相違
    。至聲請意旨另稱：其另有祖母須照顧云云，核與本件有無
    難以審判或執行之情事及本件羈押當否之判斷無涉，且其若
    果真慮及其祖母無人照顧，於犯本件加重強盜犯行前，即會
    予斟酌，斷無持本件無殺傷力而得為凶器之槍枝強盜毒品施
    用之理。綜上，本院審酌全案卷證及聲請人上揭聲請理由各
    情，認前開羈押原因尚未消滅，聲請人聲請具保停止羈押，
    自難准許，應予駁回。
五、據上論斷，依刑事訴訟法第220 條、第121條第2項，裁定如
    主文。
中    華    民    國    99    年    6     月    9     日
                  刑事第九庭  審判長法  官  陳貽男
                                    法  官  周盈文
                                    法  官  詹駿鴻
以上正本證明與原本無異。
如不服本裁定，應於收受送達後五日內向本院提出抗告狀。
                                    書記官  梁淑時
中    華    民    國    99    年    6     月    9     日

司法院資訊處製作；財團法人民間司法改革基金會備份。
